【裁判字號】    99,家聲,29
【裁判日期】    990226
【裁判案由】    聲請更改姓氏
【裁判全文】
臺灣臺南地方法院民事裁定              99年度家聲字第29號
聲  請  人  甲○○
代  理  人  乙○○
相  對  人  丙○○
上列聲請人聲請更改姓氏事件，本院裁定如下：
    主  文
准聲請人之姓氏變更為母姓「薛」。
聲請程序費用新臺幣壹仟元由聲請人負擔。
    理  由
一、按有下列各款情形之一，且有事實足認子女之姓氏對其有不
    利之影響時，父母之一方或子女得請求法院宣告變更子女之
    姓氏為父姓或母姓：(一)父母離婚者。(二)父母之一方或雙方死
    亡者。(三)父母之一方或雙方生死不明滿三年者。(四)父母之一
    方曾有或現有未盡扶養義務滿二年者，民法第1059條第5項
    定有明文。
二、本件聲請意旨略以：聲請人之父親即相對人丙○○與聲請人
    之母親丁○○業於民國96年7月16日經鈞院96年度婚字第25
    號判決離婚確定。相對人於20餘年前與聲請人之母親尚未離
    婚時，即因生意失敗而離家出走，於76年間，相對人雖有承
    諾將帶聲請人及聲請人之母親一同生活，惟並未做到，之後
    迄今相對人均未與聲請人及母親往來，音訊全無，對聲請人
    未盡扶養之義務，且因相對人留下大筆債務，致聲請人小時
    候常有債權人上門討債，聲請人與母親只得經常搬家躲避債
    權人追討，相對人遺棄聲請人之行為已對聲請人之心理造成
    莫大之創傷，聲請人每思及自己與相對人同姓氏，即感到壓
    力及排斥，聲請人因認繼續從父姓「施」對聲請人有不利之
    影響，爰依民法第1059條第5項第1款、第4款之規定，聲請
    變更姓氏為母姓「薛」等語。
三、查本件聲請人主張相對人即聲請人之父親丙○○與聲請人之
    母親丁○○業已於96年7月16日經本院96年度婚字第25號判
    決離婚確定。相對人於20餘年前與聲請人之母親尚未離婚時
    ，即因生意失敗而離家出走，於76年間，相對人雖有承諾將
    帶聲請人及聲請人之母親一同生活，惟並未做到，之後迄今
    相對人均未與聲請人及母親往來，音訊全無，對聲請人未盡
    扶養之義務，且因相對人留下大筆債務，致聲請人小時候常
    有債權人上門討債，聲請人與母親只得經常搬家躲避債權人
    追討之事實，業據聲請人提出戶籍謄本3件為證，且經證人
    即聲請人之母親丁○○證述綦詳（詳見99年2月24日訊問筆
    錄），並經本院依職權調取本院96年度婚字第25號離婚事件
    卷宗核閱綦詳，堪信聲請人主張之前開事實為真實。本院依
    據上開調查結果，並審酌聲請人之父親丙○○、母親丁○○
    業已於96年7月16日離婚，且相對人自聲請人幼年時即離家
    出走，幾未與聲請人往來聯絡，對聲請人不聞不問，未盡扶
    養聲請人之義務，聲請人雖從父姓，惟對自己之姓氏缺乏認
    同感，衡情可認聲請人如繼續從父姓對聲請人確有不利之影
    響，而有變更為從母姓「薛」之必要，故本件聲請人之聲請
    ，為有理由，應予准許。
四、依非訟事件法第21條第2項、第24條第1項，民事訴訟法第78
    條，裁定如主文。
中    華    民    國    99    年    2     月    26    日
                  家事法庭    法  官  葉惠玲
以上正本係照原本作成
如對本裁定抗告，須於裁定送達後10日內向本院提出抗告狀（須
附繕本）。
中    華    民    國    99    年    2     月    26    日
                              書記官  謝麗首

司法院資訊處製作；財團法人民間司法改革基金會備份。
